【裁判字號】    90,訴,309
【裁判日期】    901005
【裁判案由】    殺人未遂等
【裁判全文】
臺灣雲林地方法院刑事判決
    公  訴  人  臺灣雲林地方法院檢察署檢察官
    被      告  丁○○
    指定辯護人  本院公設辯護人  乙○○
右列被告因殺人未遂等案件，經檢察官提起公訴（九十年度偵字第二九九九號），本
院判決如左：
    主  文
丁○○共同意圖為第三人不法之所有，以恐嚇使人將本人之物交付未遂，累犯，處有
期徒刑柒月。又殺人未遂，累犯，處有期徒刑陸年；扣案之水果刀壹把，沒收之。應
執行有期徒刑陸年陸月；扣案之水果刀壹把，沒收之。
    事  實
一、丁○○曾因妨害公務案件，經本院於民國八十九年十二月二十八日以八十九年度
    易字第九八一號判處有期徒刑四月，而於九十年一月二十九日判決確定，指揮書
    執畢日期九十年七月五日，猶不知悔改，與不詳真實姓名年藉之成年男子綽號「
    健文」、「阿順」，三人共同基於犯意之聯絡，意圖為自己不法所有，由丁○○
    騎乘「健文」所提供之車牌號碼ＦＳＣ─七０三機車（該車經查係林金火所有於
    九十年七月十九日五時二十分許，在雲林縣斗六市○○里○○路二八三之八號前
    所失竊者；此部分未據起訴，故丁○○是否涉及收受贓物罪，應由檢察官另行偵
    辦），「健文」與「阿順」二人則共同騎乘另輛機車，三人四處找尋對象下手，
    於九十年七月二十一日二十三時五十分許，在雲林縣斗六市○○里○○○道路上
    ，見丙○○騎乘機車後載其配偶甲○○，三人即以丙○○、甲○○為目標，由「
    健文」提供其所有水果刀一把予丁○○，並在後把風，而推由丁○○著手，丁○○先以攔下丙○○所騎乘上開機車之方式，剝奪丙○○、甲○○二人之行動自由
    ，並在攔下機車後，隨即亮出水果刀，指向甲○○並恐稱：把錢拿出來等語，而
    為恐嚇取財，致使甲○○心生畏懼，惟因丁○○正欲趨前之際，丙○○在旁見狀
    ，為保護其配偶甲○○，乃上前與之抗拒，致未取財得逞。又因丙○○上前抵抗
    ，丁○○竟單獨另行起意，基於殺人之犯意，持上開水果刀往上前之丙○○左側
    腰腹部猛刺一刀，並與丙○○扭入道路旁之水溝，而將丙○○頭部強按入水中，
    因而使丙○○受有迴腸破洞、因腹壁直肌被切斷導致腹腔大量出血、左側眉毛處
    擦傷、右側上嘴唇擦傷、雙肘及右腕擦傷、雙膝擦傷、右足第一至第四腳趾擦傷
    、左足第二腳趾擦傷等傷害，最後因甲○○急中生智揚言以打手機報警，丁○○
    始起身迅速與「健文」、「阿順」同騎一輛機車逃離現場，而丙○○經送醫急救
    後才幸免於難。嗣於同年月二十三日十四時三十分許，為警循線在雲林縣斗六市
    ○○里○○路三九五號二樓緝獲丁○○，並將丁○○遺留在現場之水果刀一把扣
    案。
二、案經雲林縣警察局斗六分局移送臺灣雲林地方法院檢察署檢察官偵查起訴。
    理  由
一、被告丁○○坦承攔下行進中之被害人丙○○機車之事實，但對於恐嚇取財未遂部
    分，最後翻異前詞辯稱：當天只是要嚇嚇他們而已，並未說出要他們把錢拿出來
    等語，至於殺人未遂部分則始終否認，並辯解：是被害人過來搶刀，不小心刺到
    的等語。經查，被告於警察局供明：「健文」與「阿順」共同騎乘另輛機車，他
    騎乘車牌號碼ＦＳＣ─七０三機車，尾隨被害人機車至雲林縣斗六市○○里○○
    道路時，「健文」給他一把水果刀，叫他去行搶，他攔下被害人機車後，從身上
    取出水果刀亮刀，叫被害人把錢拿出來，然後被害人丙○○就反抗奪刀，二人扭
    打跌入水溝，他用水果刀刺入丙○○腹部，後來與「健文」、「阿順」同騎一輛
    機車逃離現場等語；於檢察官偵訊時供述：「健文」與「阿順」共同騎乘另輛機
    車，他騎乘車牌號碼ＦＳＣ─七０三機車，尾隨被害人機車至雲林縣斗六市○○
    里○○道路時，攔下被害人機車，叫被害人把東西拿出來，被害人不從，他拿刀
    出來，不小心插到丙○○腹部等語；於本院九十年八月二十九日調查時則供承：
    當時「健文」與「阿順」叫他去搶，刀子是他們給的，我無心拿刀捅被害人，是
    被害人過來搶刀，不小心捅到的，水溝旁很滑，被害人掉入水溝是一起滑進去，
    不是他推的等語，而被害人丙○○於警察局指稱：本人機車被攔下後，即被該男
    子以刀押住，並且要本人拿出錢來，其不服從，他（指被告）就持刀刺進其腹部
    ，並將之推入水溝內壓在水裡，其極力爭脫站起來後其配偶甲○○又與歹徒反抗
    ．．．．．．．其被壓於水裡時，歹徒還說要讓其死等語；於本院九十年八月二
    十九日調查時指述：被告先要制服其本人，後來靠近其配偶，其便走過去，一下
    車被告即拿刀刺進其腹部，並被推入水溝內，臉部在水裡，其推開後上岸，甲○○推被告一下，被告就跑了等語，被害人甲○○於警察局則指稱：當時她發現後
    方約二百公尺處，有一部機車停在原地，她感覺可疑等語；於檢察官訊問時指述
    ：被告騎車到旁邊迫使她們停下來，就拿出刀來，叫她們拿出錢來，被告本來要
    抓她，她先生擋開，被告就殺她先生，並且將她先生推入水溝，把她先生頭部壓
    在水中，當時她告訴被告她手上有行動電話可報警，被告上來後想抓她，她就推
    被告一下；於本院九十年八月二十九日調查時指述：當時在約二百公尺處，有一
    部機車用燈光照她們，被告下車後就亮刀，並且想拉住她等語。依照被告及被害
    人上開陳明，雖然二者部分陳述情節稍有出入，惟當時情形其主要事實可確定者
    為（一）被告係強行攔下行進中之被害人丙○○所騎乘之機車。被告此行為已足
    以妨害被害人二人之行動自由，並可證明；（二）被告攔下被害人機車後，即亮
    出水果刀，並且叫被害人把錢拿出來，然後走向被害人甲○○之際，被害人丙○○就上前保護及反抗。依此客觀情形，被害人受被告之壓迫，其程度尚未達於不
    能抗拒，且尚未受制於被告，並有反抗之行為，不足構成強盜、強劫或盜匪，是
    辯護人有關強盜、強劫或盜匪之辯護意旨，本院自未加以斟酌論駁，又被害人丙○○雖於警察局曾陳及被被告以刀押住等語，然此陳述既與被害人二人在本院之
    指述有所不同，佐以被害人丙○○係因反抗而遭被告刺殺者，有如下述，故其事
    實應如被害人丙○○於本院所言：在被告靠近其配偶之時，其走過去反抗，才被
    被告以刀刺進腹部，因此被告在向被害人揚言拿出財物之際，尚未以刀押住被害
    人丙○○，丙○○上述警訊時所為受被告以刀押住之指述，應該係指其上前反抗
    之時所為之敘述，乃員警未查明事實前後，亦或文辭修飾不當所誤，因此被告取
    財之際所為之客觀行舉，仍未使被害人達於不能抗拒，但被告於甫下車之際，即
    亮刀要被害人拿出財物，其行為態樣，核屬恐嚇取財無誤，惟因被害人之反抗而
    未遂，此部分被告翻異前詞，自失其辯解之純潔性，不可採信，況且被害人一致
    指稱：被告確實揚言要他們把金錢拿出來等語，被告向被害人二人恐嚇取財未遂
    ，事證明確；（三）被害人丙○○趨前反抗之時，即受被告以水果刀刺進腹部，
    因而受有迴腸破洞、因腹壁直肌被切斷導致腹腔大量出血等傷害。此部分另有水
    果刀一把扣案可佐，並有被害人所提洪揚醫院驗傷診斷書一紙在卷可證，查水果
    刀甚為鋒利，而腹部為人體脆弱之要害，被告以預備犀利之水果刀刺殺人之腹部
    ，足以奪人生命，此為一般人之常識，況且被告亦供承：知道可致被害人死亡之
    結果等語，自無例外，而被害人丙○○亦因此險致喪命，只因急救得宜而未發生
    死亡之結果，再依上開驗傷診斷書所示，被害人腰腹部之撕裂傷深及腹腔內，並
    導致腹壁直肌被切斷造成腹腔內大量出血，乃用力刺殺所致，顯非出於不小心刺
    傷所得如此，被告有殺人之犯意甚明，辯護人及被告所辯無殺人故意之情，不能
    為被告有利認定，其殺人未遂，仍可認定；（四）被告與「健文」及「阿順」事
    前已共謀行搶，並分騎乘機車找尋目標，其「健文」又提供所有水果刀一把予被
    告，囑被告行搶，又最後三人同騎一輛機車逃離現場。是三人共犯情節明確。
二、核被告丁○○所為，係犯刑法第三百四十六條第一項、第三項之恐嚇取財未遂罪
    、第三百零二條第一項之妨害自由罪及同法第二百七十一條第二項、第一項殺人
    未遂罪。被告所犯恐嚇取財未遂罪、妨害自由罪部分，與「健文」及「阿順」間
    ，有犯意之聯絡及行為之分擔，均應論以共同正犯，其一行為對被害人二人為恐
    嚇取財及妨害自由，均為想像競合犯，又所犯恐嚇取財未遂罪與妨害自由罪間，
    有方法結果之牽連關係，為裁判上一罪即訴訟法上同一案件，應依刑法第五十五
    條牽連犯規定從一重之恐嚇取財未遂罪處斷，此部分公訴意旨認應依懲治盜匪條
    例第五條第二項、第一項之盜匪未遂罪處斷，引用法條，尚有未合，惟起訴社會
    基本事實相同，起訴法條應予變更，爰依法變更起訴法條，附此敘明。其已著手
    於恐嚇取財、殺人犯罪行為之實施，而未得逞，為未遂犯，依刑法第二十六條前
    段規定，均應按既遂犯之刑減輕之。又所犯上開恐嚇取財未遂罪、殺人未遂罪，
    犯意各別，罪名有異，行為亦殊，應分論併罰。另被告曾因妨害公務案件，經本
    院於八十九年十二月二十八日以八十九年度易字第九八一號判處有期徒刑四月，
    而於九十年一月二十九日判決確定，指揮書執畢日期九十年七月五日，有臺灣高
    等法院被告全國前案紀錄表及臺灣雲林地方法院檢察署刑案資料查註紀錄表各一
    紙附卷可稽，其於刑之執行完畢後五年內再犯本二件有期徒刑以上之罪，均為累
    犯，均應依刑法第四十七條規定加重其刑。其刑之加減依刑法第七十一條第一項
    先加後減之規定為之，但就其所犯殺人未遂罪法定本刑死刑、無期徒刑部分，不
    予加重，併此敘明。爰審酌被告年輕識淺、前科素行、犯罪手段、所生危害、被
    害人所受傷害及犯後態度等一切情狀，各量處如主文所示之刑，併定其應執行刑
    。至於扣案之水果刀一把，為共犯「健文」所有提供被告犯罪所用之物，業據被
    告供明在卷，爰依法宣告沒收之。
據上論斷，應依刑事訴訟法第二百九十九條第一項前段、第三百條，刑法第二十八條
、第二百七十一條第二項、第一項、第三百零二條第一項、第三百四十六條第一項、
第三項、第二十六條前段、第五十五條、第四十七條、第五十一條第五款、第三十八
條第一項第二款，罰金罰鍰提高標準條例第一條前段，判決如主文。
本案經檢察官戊○○到庭執行職務。
中      華      民      國      九十      年    十    月       五       日
                                臺灣雲林地方法院刑事第二庭
                                    法  官    吳  福  森
右正本證明與原本無異。
如不服本判決，應於判決送達後十日內向本院提出上訴狀( 應附繕本 )。
                                    書記官    李  松  坤
中      華      民      國      九十      年    十    月       五       日
附錄本案論罪科刑法條全文：
刑法第二百七十一條
殺人者，處死刑、無期徒刑或十年以上有期徒刑。
前項之未遂犯罰之。
預備犯第一項之罪者，處二年以下有期徒刑。
刑法第三百零二條
私行拘禁或以其他非法方法，剝奪人之行動自由者，處五年以下有期徒刑、拘役或三
百元以下罰金。
因而致人於死者，處無期徒刑或七年以上有期徒刑，致重傷者，處三年以上十年以下
有期徒刑。
第一項之未遂犯罰之。
刑法第三百四十六條：
意圖為自己或第三人不法之所有，以恐嚇使人將本人或第三人之物交付者，處六月以
上五年以下有期徒刑，得併科一千元以下罰金。
以前項方法得財產上不法之利益或使第三人得之者，亦同
前二項之未遂犯，罰之。


司法院資訊處製作；財團法人民間司法改革基金會備份。
